【裁判字號】    99,監宣,162
【裁判日期】    991210
【裁判案由】    監護宣告
【裁判全文】
臺灣屏東地方法院民事裁定             99年度監宣字第162號
聲  請  人  謝秋花
相  對  人  莊招秋
上列聲請人聲請監護宣告事件，本院裁定如下：
    主  文
宣告莊招秋（女、民國○○年○○月○○日生、身分證統一編號：Ｚ000
000000號）為受監護宣告人。
選定謝秋花（女、民國○○年○ 月○○日生、身分證統一編號：Ｚ000
000000號）為受監護宣告之人莊招秋之監護人。
指定謝文松（男、民國○○年○ 月○ 日生、身分證統一編號：Ｚ000
000000號）為會同開具財產清冊之人。
聲請費用新臺幣壹仟元由受監護宣告之人負擔。
    理  由
一、聲請意旨略以：聲請人謝秋花之母即相對人莊招秋（女，民
    國○○年○○月○○日生，身分證統一編號：Ｚ000000000號，住屏
    東縣枋寮鄉○○村○○路895 號）因罹患失智症，雖經延醫
    診治，惟均無起色，已至不能處理自己事務之程度，為此依
    民法第14條之規定，聲請宣告相對人為受監護宣告人等語。
二、聲請人主張上開各情，業據其提出中華民國身心障礙手冊、
    戶籍謄本等件為證，並經本院前往相對人住處，於鑑定人黃
    文翔醫師前點呼相對人，並詢問其姓名、年籍等問題，其無
    反應。本院另就相對人之精神及心智狀況訊問鑑定人，經鑑
    定人鑑定結果，認相對人於最近有過小中風，98年間因跌倒
    導致頭部外傷於高雄長庚醫院緊急住院開刀治療，嗣又跌倒
    數次住院治療後即由家人接回照顧迄今。個案意識清醒，可
    以原住民母語簡單交談，然說話速度緩慢，注意力不集中，
    無法識字，無法完全辨識身邊親人，對於時間、地方、人物
    之定向能力嚴重退化，長短期記憶也明顯喪失，可以在家人
    協助下自己進食，沐浴、大小便、更衣等則無法自理，亦完
    全無處理財產之能力。個案各項功能退化嚴重，生活完全無
    自理能力，必須長期依賴家人、醫療或養護機構照顧，個案
    目前已經處於嚴重失智狀態因而導致個人認知功能嚴重失能
    ，為意思表示、受意思表示或辨識其意思表示效果之能力幾
    乎完全喪失，此外，也已經完全失去行為能力，無法獨力處
    理個人事務與從事個人財務管理，應已達監護宣告之標準等
    情，有本院99年12月3 日訊問筆錄、屏安醫院99年12月3 日
    屏安醫字第0990478 號函附之精神鑑定報告書1 份在卷可憑
    。本院綜合上開勘驗結果及鑑定人之意見，認相對人確因精
    神障礙，致不能為意思表示或受意思表示之程度，故聲請人
    聲請對相對人為監護之宣告，為有理由，應予准許。
三、按受監護宣告之人應置監護人；法院為監護之宣告時，應依
    職權就配偶、四親等內之親屬、最近一年有同居事實之其他
    親屬、主管機關、社會福利機構或其他適當之人選定一人或
    數人為監護人，並同時指定會同開具財產清冊之人；法院選
    定監護人時，應依受監護宣告之人之最佳利益，優先考量受
    監護宣告之人之意見，審酌一切情狀，並注意下列事項：一
    、受監護宣告之人之身心狀態與生活及財產狀況。二、受監
    護宣告之人與其配偶、子女或其他共同生活之人間之情感狀
    況。三、監護人之職業、經歷、意見及其與受監護宣告之人
    之利害關係。四、法人為監護人時，其事業之種類與內容，
    法人及其代表人與受監護宣告之人之利害關係，修正後之民
    法第1110條、第1111條第1 項、第1111條之1 定有明文。
四、查相對人自罹病後即與聲請人謝秋花同住，並由其協助照顧
    及處理金錢相關事宜，此據聲請人謝秋花於訊問時陳述明確
    ，並經證人即相對人之三子謝文松證述屬實，本院審酌聲請
    人謝秋花為相對人之長女，長期協助照護相對人，相對人之
    最近親屬即四子謝文明、五子謝文欽、外孫女謝玉霞及謝秀
    梅亦同意由謝秋花擔任相對人之監護人，是由聲請人負責護
    養及照顧相對人並管理其財產，應能符合相對人之最佳利益
    ，爰選定聲請人為監護人。另依上開規定，法院於選定監護
    人時，應同時指定會同開具財產清冊之人，及依民法第1113
    條準用同法第1099條之規定，監護開始時，監護人對於受監
    護人之財產，應依規定會同遺囑指定、當地直轄市、縣（市
    ）政府指派或法院指定之人，於2 個月內開具財產清冊，並
    陳報法院。為使聲請人得於期限內開具財產清冊並陳報法院
    ，並衡酌謝文松係相對人之三子，平日亦會協助處理相對人
    事務，上開親屬亦同意由謝文松擔任相對人之會同開具財產
    清冊之人，爰併指定謝文松為會同開具財產清冊之人。
五、依民事訴訟法第608 條第1 項、非訟事件法第24條第1 項，
    裁定如主文。
中    華    民    國    99    年    12    月    10    日
                        家事庭  法  官  張以岳
以上正本係照原本作成。
如不服本裁定關於選定監護人及指定會同開具財產清冊之人等部
分，應於送達後10日內向本院提出抗告狀，並繳納抗告費新臺幣
1,000元；其餘關於宣告監護之部分，不得抗告。
中    華    民    國    99    年    12    月    13    日
                                書記官  胡世瑩

司法院資訊處製作；財團法人民間司法改革基金會備份。
